臺灣臺中地方法院刑事判決　　　　　　 100年度訴字第1614號
公　訴　人　臺灣臺中地方法院檢察署檢察官
被　　　告　黃文興
上列被告因毒品危害防制條例案件，經檢察官提起公訴（100年
度毒偵字第1285號），被告於準備程序就被訴事實為有罪之陳述
，經告以簡式審判程序之旨，並聽取當事人意見後，合議庭裁定
由受命法官獨任進行簡式審判程序，本院判決如下：
    主    文
黃文興施用第一級毒品，累犯，處有期徒刑拾月。扣案之注射針
筒貳支沒收。
    犯罪事實
一、黃文興於民國94年間因施用毒品案件，經本院以94年度毒聲
    字第1392號裁定令入勒戒處所施以觀察、勒戒後，認無繼續
    施用毒品傾向，於94年11月4日執行完畢，並由臺灣臺中地
    方法院檢察署檢察官以94年度毒偵字第5541號為不起訴處分
    確定。復於95年間因施用第一、二級毒品案件，經本院以95
    年度訴字第521號判決分別判處有期徒刑9月、5月，定應執
    行有期徒刑1年確定，另因詐欺案件，經本院以95年度易字
    第455號判決判處有期徒刑4月確定，上開3罪經本院以95年
    度聲字第2476號裁定定應執行有期徒刑1年4月確定，並於96
    年7月18日縮短刑期假釋出監，假釋期間付以保護管束，於
    96年11月4日期滿未經撤銷假釋，以已執行論。又於97年間
    因施用第一級毒品案件，經本院以97年度訴字第3193號判決
    判處有期徒刑10月確定，另因竊盜案件，經本院以97年度易
    字第3923號判決判處有期徒刑4月、3月、3月、4月，定應執
    行有期徒刑10月確定，上開數罪經本院以98年度聲字第1172
    號裁定定應執行有期徒刑1年6月確定，並於98年11月10日縮
    短刑期假釋出監，假釋期間付以保護管束，於98年12月17日
    期滿未經撤銷假釋，以已執行論。詎猶不知悔改，復基於施
    用第一級毒品海洛因之犯意，於100年4月3日19時30分許，
    在臺中市市○路某汽車旅館內，以將少許海洛因先放在保特
    瓶內加水攪拌稀釋後，再置入針筒內注射於手臂血管之方式
    ，施用第一級毒品海洛因1次。嗣於100年4月8日17時30分許
    ，為警持本院核發之搜索票，在其位於臺中市○里區○○路
    ○段209巷41弄7號之住處內執行搜索，當場扣得為其所有、
    且供施用毒品使用之注射針筒2支，並經其同意採尿送檢，
    檢驗結果呈可待因、嗎啡陽性反應而查獲上情。
二、案經臺中市政府警察局霧峰分局報告臺灣臺中地方法院檢察
    署檢察官偵查起訴。
    理    由
一、查本件被告所犯，非死刑、無期徒刑、最輕本刑為3年以上
    有期徒刑之罪，或高等法院管轄第一審之案件，被告於準備
    程序中，就前揭被訴事實為有罪之陳述，經受命法官告以簡
    式審判程序之旨，並聽取被告與公訴人之意見後，本院認無
    不得或不宜改依簡式審判程序進行之處，爰依刑事訴訟法第
    273條之1第1項、第284條之1，經合議庭評議後，裁定本件
    由受命法官獨任進行簡式審判程序，是本件之證據調查，依
    刑事訴訟法第273條之2規定，不受同法第159條第1項、第
    161條之2、第161條之3、第163條之1及第164條至170條規定
    之限制，合先敘明。
二、上開犯罪事實，業據被告於本院準備程序中及審理時均坦白
    認罪，且被告前揭採尿送驗結果，呈海洛因經人體代謝後之
    可待因、嗎啡陽性反應，有尿液採證同意書、臺中市政府警
    察局霧峰分局毒品尿液真實姓名對照表（黃文興之尿液代號
    ：K100114）、詮昕科技股份有限公司於100年4月22日出具
    之原樣編號K100114濫用藥物尿液檢驗報告乙份（可待因、
    嗎啡呈陽性反應，見中市警霧分偵第0000000000號警卷第15
    ~16頁、100年度毒偵字第1285號卷第62頁）在卷可憑；復有
    職務報告、臺灣臺中地方法院搜索票（100年聲搜字1218號
    ）、臺中市政府警察局霧峰分局搜索筆錄（執行時間：100
    年4月8日17時30分起至18時0分止、受執行人：黃文興、執
    行處所：臺中市○里區○○路○段209巷41弄7號）、扣押物
    品目錄表、刑案現場測繪圖、查扣物品（注射針筒2支）照
    片2張（見中市警霧分偵第0000000000號警卷第3、10~14、
    19~21頁）附卷可稽，並有注射針筒2支扣案可證。又依文獻
    記載，施用海洛因後24小時內經由尿液排出之量可達使用劑
    量之80%，該種毒品於尿液中排出之最長時限，受施用劑量
    、施用方式、個人體質及代謝情況等因素影響，因個案而異
    ，一般可檢出之最長時間為海洛因服用後2至4天；而施用甲
    基安非他命後24小時內，約有施用劑量之70%由尿中排出，
    該毒品於尿液中排出之最長時限，受施用劑量、施用方式、
    個人體質及代謝情況等因素影響，因個案而異，一般可檢出
    之最長時間為甲基安非他命1至5天等情，業經行政院衛生署
    管制藥品管理局90年5月4日管檢字第9390 2號函釋明確，堪
    認被告上開自白確與事實相符，足以採信。本件事證明確，
    被告犯行洵堪認定。
三、按施用第一、二級毒品為犯罪行為，毒品危害防制條例第10
    條定有處罰明文。故施用第一、二級毒品者，依前揭規定本
    應科以刑罰。惟基於刑事政策，對合於一定條件之施用者，
    則依同條例第20條、第23條之規定，施以觀察、勒戒及強制
    戒治之保安處分。又毒品危害防制條例於92年7月9日修正公
    布，自93年1月9日施行，其中第20條、第23條將施用毒品之
    刑事處遇程序，區分為「初犯」及「5年內再犯」、「5年後
    再犯」。依其立法理由之說明：「初犯」，經觀察、勒戒或
    強制戒治後，應為不起訴處分或不付審理之裁定；經觀察、
    勒戒或強制戒治執行完畢釋放後，「5年內再犯」者，因其
    再犯率甚高，原實施之觀察、勒戒及強制戒治既已無法收其
    實效，爰依法追訴或裁定交付審理。至於經觀察、勒戒或強
    制戒治執行完畢釋放後，「5年後再犯」者，前所實施之觀
    察、勒戒或強制戒治已足以遮斷其施用毒品之毒癮，為期自
    新及協助其斷除毒癮，仍適用「初犯」規定，先經觀察、勒
    戒或強制戒治之程序。從而依修正後之規定，僅限於「初犯
    」及「5年後再犯」二種情形，始應先經觀察、勒戒或強制
    戒治程序。倘被告於5年內已再犯，經依法追訴處罰，縱其
    第3次（或第3次以上）再度施用毒品之時間，在初犯經觀察
    、勒戒或強制戒治執行完畢釋放5年以後，已不合於「5年後
    再犯」之規定，且因已於「5年內再犯」，顯見其再犯率甚
    高，原實施觀察、勒戒或強制戒治，已無法收其實效，即應
    依該條例第10條處罰。至於第3次（或第3次以上）施用毒品
    之時間，是否宜有期間限制？以多久為適宜？則分屬刑事政
    策、專門醫學之範圍，非審判機關所能決定，有待循立法途
    徑解決（最高法院97年度第5次刑事庭會議決議）。查被告
    前於94年間因施用毒品案件，經本院以94年度毒聲字第1392
    號裁定令入勒戒處所施以觀察、勒戒後，認無繼續施用毒品
    傾向，於94年11月4日執行完畢，並由臺灣臺中地方法院檢
    察署檢察官以94年度毒偵字第5541號為不起訴處分確定。復
    於95年間因施用第一、二級毒品案件，經本院以95年度訴字
    第521號判決分別判處有期徒刑9月、5月，定應執行有期徒
    刑1年確定，另因詐欺案件，經本院以95年度易字第455 號
    判決判處有期徒刑4月確定，上開3罪經本院以95年度聲字第
    2476號裁定定應執行有期徒刑1年4月確定，並於96年7月18
    日縮短刑期假釋出監，假釋期間付以保護管束，於96年11
    月4日期滿未經撤銷假釋，以已執行論。又於97年間因施用
    第一級毒品案件，經本院以97年度訴字第3193號判決判處有
    期徒刑10月確定，另因竊盜案件，經本院以97年度易字第
    3923號判決判處有期徒刑4月、3月、3月、4月，定應執行有
    期徒刑10月確定，上開數罪經本院以98年度聲字第1172號裁
    定定應執行有期徒刑1年6月確定，並於98年11月10日縮短刑
    期假釋出監，假釋期間付以保護管束，於98年12月17日期滿
    未經撤銷假釋，以已執行論，有臺灣高等法院被告前案紀錄
    表附卷足憑，是被告經觀察、勒戒及徒刑之執行後，再犯毒
    品危害防制條例第10條第1項之罪，揆諸上開最高法院決議
    意旨，本案應予以依法論科，合先敘明。
四、查海洛因係毒品危害防制條例第2第2項第1款所定之第一級
    毒品，不得非法持有、施用。核被告所為，係犯毒品危害防
    制條例第10條第1項之施用第一級毒品罪。被告施用第一級
    毒品毒品前之持有第一級毒品之行為，本應各論以持有第一
    級毒品罪，惟持有後進而施用，其持有之低度行為應各為施
    用之高度行為所吸收，不另論以持有罪責。被告前於95年間
    因施用第一、二級毒品案件，經本院以95年度訴字第521號
    判決分別判處有期徒刑9月、5月，定應執行有期徒刑1 年確
    定，另因詐欺案件，經本院以95年度易字第455號判決判處
    有期徒刑4月確定，上開3罪經本院以95年度聲字第2476 號
    裁定定應執行有期徒刑1年4月確定，並於96年7月18日縮短
    刑期假釋出監，假釋期間付以保護管束，於96年11月4日期
    滿未經撤銷假釋，以已執行論。又於97年間因施用第一級毒
    品案件，經本院以97年度訴字第3193號判決判處有期徒刑10
    月確定，另因竊盜案件，經本院以97年度易字第3923號判決
    判處有期徒刑4月、3月、3月、4月，定應執行有期徒刑10月
    確定，上開數罪經本院以98年度聲字第1172號裁定定應執行
    有期徒刑1年6月確定，並於98年11月10日縮短刑期假釋出監
    ，假釋期間付以保護管束，於98年12月17日期滿未經撤銷假
    釋，以已執行論，有臺灣高等法院被告前案紀錄表在卷可參
    ，其於徒刑執行完畢5年以內，故意再犯本件有期徒刑以上
    之罪，為累犯，應依刑法第47條第1項之規定加重其刑。爰
    審酌被告有多次施用毒品犯罪前科之品行（參卷附臺灣高等
    法院被告前案紀錄表）、國中畢業之智識程度、經濟貧寒之
    生活狀況（見警卷被告警詢筆錄受詢問人資料），其因施用
    毒品，經觀察、勒戒、刑之執行完畢後，仍不思戒惕，且無
    視於毒品對於自身健康之戕害及國家對於杜絕毒品犯罪之禁
    令，再次施用毒品，未見戒除惡習之決心，惡性非輕，然念
    及被告犯後能坦承犯行，態度良好，其施用毒品並無危害他
    人，犯罪手段尚屬平和，暨施用毒品者均有相當程度之成癮
    性及心理依賴，其犯罪心態與一般刑事犯罪之本質並不相同
    ，應側重適當之醫學治療及心理矯治為宜等一切情狀，量處
    如主文所示之刑，以示懲儆。扣案之注射針筒2支，為被告
    所有供本件犯罪所用之工具，業據其供承在卷（見警卷第4
    頁背面），應依刑法第38條第1項第2款之規定，予以宣告沒
    收。又刑法第62條業已將自首之規定修正為得減輕其刑，其
    修法理由為：「自首之動機不一而足，有出於內心悔悟者，
    有由於情勢所迫者，亦有基於預期邀獲必減之寬典者。對於
    自首者，依現行規定一律必減其刑，不僅難於獲致公平，且
    有使犯人恃以犯罪之虞。在過失犯罪，行為人為獲減刑判決
    ，急往自首，而坐令損害擴展之情形，亦偶有所見。是必減
    主義，在實務上難以因應各種不同動機之自首案例。惟得減
    主義，既可委由裁判者視具體情況決定減輕其刑與否，運用
    上較富彈性，真誠悔悟者可得減刑自新之機，而狡黠陰暴之
    徒亦無所遁飾，可符公平之旨，宜予採用。」查本件之查獲
    ，係警察機關先有事證（依所持法院核發之搜索票），足認
    被告有施用毒品之高度可能而偵查，非被告有何基於主動請
    求戒除毒癮之真誠悔悟而供承，不符上揭自首要件，爰不適
    用自首規定減輕其刑，附此敘明。
據上論斷，應依刑事訴訟法第273條之1、第299條第1項前段，毒
品危害防制條例第10條第1項，刑法第11條前段、第47條第1項、
第38條第1項第2款，判決如主文。
本案經檢察官戚瑛瑛到庭執行職務。
中    華    民    國    100    年    7    月    14    日
                  刑事第一庭   法  官   廖穗蓁
以上正本證明與原本無異。
如不服本判決應於收受送達後10日內向本院提出上訴書狀，並應
敘述具體理由；其未敘述上訴理由者，應於上訴期間屆滿後20日
內向本院補提理由書（均須按他造當事人之人數附繕本）「切勿
逕送上級法院」。
                               書記官   司立文
中    華    民    國    100    年    7    月    14    日
附錄本案論罪科刑法條
毒品危害防制條例第10條第1項：
施用第一級毒品者，處6月以上5年以下有期徒刑。